臺灣臺北地方法院民事判決　　　　　　　94年度訴字第4256號
原　　　告　華南商業銀行股份有限公司
法定代理人　甲○○
訴訟代理人　戊○○
被　　　告　久葉科技股份有限公司
兼法定代理人　丁○○
被　　　告　乙○○
　　　　　　丙○○○
　　　　　　己○○
　　　　　　　　　　　　號4樓.
上列一人
訴訟代理人　陳中柱律師
上列當事人間請求清償借款事件，本院於九十四年十月三十一日
言詞辯論終結，判決如下：
    主  文
被告應連帶給付原告 (1)美金壹拾柒萬貳仟柒佰肆拾柒元貳角肆
分整及自民國九十四年七月三十日起至清償日止，按年息百分之
六點八計算之利息；及自民國九十四年九月一日起至清償日止，
其逾期在六個月以內者，按上開利率百分之十；其逾期超過六個
月以上者，就超過部分，按上開利率百分之二十計算之違約金。
(2) 新台幣捌拾參萬元整及自民國九十四年六月九日起至清償日
止，按年息百分之六點五零六計算之利息，並自民國九十四年七
月十日起至清償日止，其逾期在六個月以內部分，按上開利率百
分之十，逾期超過六個月以上者，就超過部分，按上開利率百分
之二十計算之違約金。
訴訟費用由被告連帶負擔。
本判決於原告以新台幣貳佰壹拾萬元整或同面額之中央政府建設
公債九十年度甲類第一期債票為擔保後得假執行。被告己○○如
以新台幣陸佰拾肆萬柒仟伍佰肆拾陸元整供擔保或將其提存後
，得免為假執行。
    事實及理由
一、按當事人得以合意定第一審管轄法院。但以關於由一定法律
    關係而生之訴訟為限。民事訴訟法第24條第1項定有明文。
    查兩造約定由本院為第一審管轄法院，有委任開發遠期信用
    狀契約第15條可憑，是本院自有管轄權，合先敘明。被告久
    葉科技股份有限公司（下稱久葉公司）、丁○○、乙○○、
    丙○○○經合法通知，未於言詞辯論期日到場，核無民事訴
    訟法第386條所列各款情形，應依原告之聲請，由其一造辯
    論而為判決。
二、原告起訴主張略以：緣被告久葉公司於民國92年12月4日邀
    同被告丁○○、乙○○為連帶保證人與原告簽訂委任開發遠
    期信用狀契約，約定對久葉公司現在及將來辦理遠期信用狀
    方式之進口，向國外採購物資以美金48萬元為限額，循環開
    發遠期信用狀之範圍內所負債務願負連帶責任，被告久葉公
    司同時邀同被告丁○○、乙○○、丙○○○、己○○為連帶
    保證人與原告簽訂保證書，約定對於久葉公司現在 (包括過
    去所負現在尚未清償)及將來所負債務範圍內以新台幣5000
    萬元為限額，願與主債務人願負連帶清償責任。被告久葉公
    司於94年4月13日、94年4月21日向原告開立遠期信用狀美金
    19萬3152元及美金19萬9584元，利率按年息6.8%計算，其逾
    期在6個月以內部分，按上開利率10%，其逾期超過6個月以
    上部分，另按上開利率20%計付違約金。該款分別於94年7月
    19日、94年7月22日到期，原告屢經催討，迄未清償。計尚
    積欠原告美金17萬2747.24元及如聲明所示之利息、違約金
    。緣被告久葉公司於94年3月8日向原告借款83萬元，約定94
    年6月9日本金到期一次清償，利息按原告基準利率加碼2.86
    2%機動調整，其逾期在6個月以內，按上開利率10%，逾期超
    過6個月以上部分，按上開利率20%計付之違約金。詎被告久
    葉公司於94年6月9日本金到期未依約清償，計尚積欠83萬元
    及如聲明所示之利息、違約金。原告依消費借貸契約及連帶
    保證契約請求被告負連帶清償之責任。對於被告己○○抗辯
    之陳述：原告否認與被告間有通謀虛偽意思表示；借款契約
    上被告丁○○、乙○○蓋章與原留印鑑相符；被告己○○保
    證書已載明就過去、現在及將來被告久葉公司債務負連帶保
    證責任等語。為此聲明如主文第一項所示，並願供擔保聲請
    宣告假執行。
三、被告己○○則以：被告久葉公司實際負責人為被告丁○○，
    乙○○為其配偶，丙○○○為丁○○之岳母，丁○○原係被
    告己○○之下游廠商之客戶，前丁○○以其曾膺選為全國十
    大傑出經理人，其所擁有之資產大於貸款債務，並在台北縣
    五股鄉○○路擁有四、五千坪之土地廠房，且其公司股票正
    準備上市，為擴廠增資邀被告己○○投資入股遭拒，嗣又邀
    被告己○○為其公司為董事，被告己○○受其訛騙而列名董
    事，在92年12月12日原告以被告為久葉公司之董事，須為久
    葉公司為連帶保證人，被告不疑有詐，遂在丁○○哄騙不良
    企圖下，列名連帶保證人，在保證書簽名蓋章，而久葉公司
    之經營運作，被告己○○從未過問亦未支領任何薪資紅利。
    查被告久葉公司以被告己○○為連帶保證人，於92年12月12
    日與原告簽訂之保證書，惟原告求償之美金債務係被告久葉
    公司、丁○○、乙○○與原告於92年12月4日所簽訂信用狀
    契約之債務，前開被告於同年12月12日邀被告己○○為連帶
    保證人，與原告簽立保證書時自始根本未提及上列被告與原
    告曾簽訂信用狀契約之情事，原告顯然與久葉公司、丁○○
    、乙○○通謀蓄意隱瞞先前有訂立信用狀契約，故意欺騙被
    告己○○列名為連帶保證人與原告簽立保證書，此由久葉公
    司、丁○○、乙○○與原告同時在92年12月4日簽訂信用狀
    契約、保證書，而原告之經辦人均為劉育麒同一人，即可證
    明原告與久葉公司、丁○○、乙○○有通謀虛偽意思表示，
    故意隱藏前訂有信用狀契約行為使被告己○○陷於錯誤而簽
    立保證書，是被告己○○自無併就信用狀契約所衍生之債務
    ，負連帶清償責任。且被告己○○應負清償責任者，應係訂
    保證書日即92年12月12日起依約定所生之債務範圍為限。另
    上開被告於94年3月8日向原告借款83萬元，原告既明知被告
    己○○在92年12月12日簽有保證書，自應盡告知之義務，竟
    與久葉公司簽立借款契約，並以丁○○、乙○○夫妻為連帶
    保證人，該借款期間自94年3月8日至94年6月9日，而借款契
    約上署名丁○○、乙○○之簽名，明顯與前開信用狀契約，
    保證書上丁○○、乙○○之簽名完全不符，原告就此應負舉
    證責任。且該借款債務並無以被告己○○為連帶保證人，自
    與被告己○○無關。為此聲明原告之訴及假執行之聲請均駁
    回。如受不利之判決，願供擔保請准免予假行。
四、被告久葉公司、丁○○、乙○○、丙○○○經合法通知，未
    到庭或提出書狀作何聲明或陳述。
五、原告主張之事實，已據其提出開發遠期信用狀申請書、商業
    信用狀約定書、委任開發遠期信用狀契約、應收信用狀款明
    細帳、進口單據到達通知單、副提單背書申請書、進口到單
    交易紀錄單、到期通知單、匯票、借據、保證書、授信約定
    書等件為證。核屬相符。堪信原告主張為真實。被告己○○
    雖抗辯對於其簽訂保證書前之債務不負責任，原告未通知其
    久葉公司借款及原告與其餘被告有通謀虛偽意思表示云云。
    惟查：（一）原告否認與被告久葉公司、丁○○、乙○○間
    有通謀虛偽意思表示，被告己○○僅憑原告辦理相關手續係
    同一人即認定原告與上開被告有通謀虛偽意思表示，被告己○○就上開有利事實，尚未盡其舉證責任，自難信其抗辯為
    真實。（二）被告丁○○、乙○○於保證書、委任開發遠期
    信用狀契約、借據上所蓋用印章均相符，被告己○○亦不否
    認其真正，則被告葉建洲抗辯簽名不符（是否不符尚待鑑定
    ）亦不足以否認借據之真正。（三）被告己○○與被告丁○○、乙○○、丙○○○等四人為連帶保證人，於92年12月12
    日簽訂保證書，約定久葉公司對原告（包括總行及各分支機
    關）現在（包括過去所負現在尚未清償）及將來所負債務（
    借款、票據、透支、墊款、保證、主債務人與原告基於授信
    個別約定所生債務及因上開債務所生損害賠償）以5000萬元
    為限額範圍內，被告等與主債務人（即久葉公司）負連帶清
    償責任。則被告己○○就被告久葉公司與原告簽訂委任開發
    遠期信用狀契約辦理遠期信用狀及借款所生債務，自應負連
    帶清償責任。綜上，被告己○○抗辯顯不足採。從而，原告
    依消費借貸及連帶保證契約請求被告連帶給付如主文第一項
    所示之本金、利息、違約金為有理由。原告及被告己○○陳
    明願供擔保，請求宣告假執行及免為假執行，核無不合，茲
    分別酌定相當之擔保金額，予以准許。
六、本件原告之訴為有理由，爰依民事訴訟法第385條第1項前段
    、第85條第2項、第390條第2項、第392條第2項，判決如主
    文。
中　　華　　民　　國　　94　　年　　11　　月　　14　　日
                  民事第四庭    法　官　薛中興
以上正本係照原本作成
如對本判決上訴，須於判決送達後20日內向本院提出上訴狀
中　　華　　民　　國　　94　　年　　11　　月　　14　　日
                       　　　　 書記官　薛德芬
